最高法院刑事判決　　　　　　　　　 110年度台上字第4264號
上　訴　人　謝繡彤（原名謝鳳英）
　　　　　　傅營桂
共　　 同
選任辯護人　許美麗律師
　　　　　　王銘勇律師
參　與　人　傅康淇（原名傅崇勝）
上列上訴人等因詐欺取財案件，不服臺灣高等法院中華民國 110
年2月24日第二審判決（108年度上易字第1715號，起訴案號：臺
灣新竹地方檢察署106 年度偵字第3458號），提起上訴，本院判
決如下：
    主  文
原判決撤銷，發回臺灣高等法院。
    理  由
一、本件原審認定上訴人謝繡彤、傅營桂（下稱謝繡彤2 人）有
    原判決事實所載之各犯行明確，因而撤銷第一審諭知無罪之
    判決，改判論處謝繡彤2人共同犯（修正前）刑法第339條第
    1項詐欺取財2罪刑及沒收之宣告，暨沒收參與人傅康淇犯罪
    所得，固非無見。
二、事實認定與理由說明，不相一致，或事實、理由內之記載，
    前後齟齬，或認定之事實，與所採之證據不相適合，或認定
    事實與卷證資料不符，均屬判決理由矛盾之當然違背法令。
    原判決認定謝繡彤2 人無意幫李品瑩投資，亦無意為駱彩羚
    理財，竟共同意圖為自己不法所有，先後招攬李品瑩、駱彩
    羚（下稱李品瑩2 人）參與所載大陸地區廣西省南寧投資案
    ，以獲取鉅額報酬，致李品瑩2 人陷於錯誤，分別陸續交付
    謝繡彤2 人共計新臺幣（下同）900萬、100萬元投資款，謝
    繡彤2人如數收受後，據為己用，而有共同詐欺取財2犯行，
    係依憑謝繡彤2 人部分供詞，證人即告訴人李品瑩、駱彩羚
    、何盈姍、林翠美等人之證言，卷附謝繡彤2 人相關帳戶存
    款憑條、駱彩羚及林翠美匯款申請書暨交易明細等為論據，
    並說明謝繡彤2人經濟能力有限，何盈姍為其2人之上線，但
    未曾收受或代繳李品瑩2 人之投資款，亦無法確切提出相關
    投資合約及匯款資料，且謝繡彤2人對於收受李品瑩2人鉅額
    金錢之原因，究係投資或借款，說法反覆不一，所辯不足採
    信，復敘明謝繡彤2 人之犯罪所得共計1,000萬元，其中630
    萬元由參與人傅康淇無償取得，其餘370 萬元因無從區分謝
    繡彤2人個別分得之數額，僅能平均認定各得185萬元等如何
    諭知2 罪沒收等情。惟原判決理由引用證人李品瑩於第一審
    證稱：謝繡彤他們給我們錢，我拿到100、200萬元等語，說
    明李品瑩作證表示其先將投資款交予謝繡彤2人，嗣由其2人
    發放獎金，李品瑩雖一度自其2 人處領得獎金100萬、200萬
    元，因其2 人未上繳投資款，為避免犯行提早曝光，先行試
    算獎金，再發放予李品瑩，不能以李品瑩有收取獎金而認謝
    繡彤2人有上繳投資款而無詐欺等旨（見原判決第8頁第19至
    22行、第9 頁第17至21行），依形式上觀察，似又認李品瑩
    有由謝繡彤2 人處領取高達100萬或200萬元之獎金，核與事
    實認定李品瑩遭詐騙之金額為900 萬元及相關理由之說明，
    不相一致。又依卷證，證人李品瑩於偵查時證稱：「（問：
    你有沒有拿到獎金）有一點點，是分紅，約1、2百萬」（見
    偵查卷㈡第18頁）；於第一審證稱：「我印象中他（謝繡彤
    ）有拿給我100、200萬元」（見一審卷第60頁反面）。證人
    駱彩羚則於調詢時指證：「我記得剛投資時，有一筆約11萬
    多元（確實金額已不記得）的加入獎金會退回給我，我也有
    拿到這筆款項」等語（見偵查卷㈠第52頁）。如果無訛，李
    品瑩、駱彩羚分別於交付900萬、100萬元後，似先後自謝繡
    彤2 人處取得1至2百萬或約11萬元不等之獎金。此等獎金，
    是否均屬謝繡彤2人為取信李品瑩2人而為之給付，應否於詐
    騙所得金額分別予以扣除？尚非無疑。實情究竟為何？要與
    李品瑩2人不利於謝繡彤2人之證言真確信之判斷，非無關聯
    ，且攸關謝繡彤2 人詐欺取財方法、犯罪所得沒收之認定及
    刑罰之量定，原審未詳加析究，此部分之說明有證據上理由
    矛盾之違誤。
三、上訴意旨據此指摘原判決不當，非無理由，而上述違背法令
    ，影響於事實之確定，本院無可據以為裁判，應認有撤銷發
    回更審之原因。又刑事訴訟法第455條之27第1項前段規定：
    對於本案之判決提起上訴者，其效力及於相關之沒收判決。
    本件謝繡彤2 人對本案判決合法上訴，參與人之沒收部分為
    本案判決效力所及，應併予發回。
據上論結，應依刑事訴訟法第397條、第401條，判決如主文。
中    華    民    國   110    年    10    月    27    日
                  刑事第九庭審判長法  官  段  景  榕  
                                  法  官  楊  力  進  
                                  法  官  汪  梅  芬  
                                  法  官  宋  松  璟  
                                  法  官  鄧  振  球  
本件正本證明與原本無異
                                  書記官
中    華    民    國   110    年    11    月    2     日